【裁判字號】    96,重上,74
【裁判日期】    970318
【裁判案由】    損害賠償
【裁判全文】
臺灣高等法院臺南分院民事判決          96年度重上字第74號
上  訴  人  丁○○
訴訟代理人  丙○○
被  上訴人  華南商業銀行股份有限公司嘉義分行
法定代理人  乙○○
訴訟代理人  洪千雅律師
被  上訴人  財團法人台灣票據交換業務發展基金會
法定代理人  甲○○
訴訟代理人  戊○○
            己○○
上列當事人間請求損害賠償事件，上訴人對於中華民國96年9月
21日臺灣嘉義地方法院96年度重訴字第70號第一審判決提起上訴
，本院於97年3月4日言詞辯論終結，判決如下：
    主      文
上訴駁回。
第二審訴訟費用由上訴人負擔。
    事實及理由
一、上訴人（即原告）方面：
  (一)、上訴之聲明：
    1.原判決廢棄。
    2.被上訴人應給付上訴人新台幣（下同）10,000,000元及自
      起訴狀繕本送達被上訴人之翌日起至清償日止，按年息百
      分之五計算之利息。
    3.第一、二審訴訟費用，由被上訴人負擔。
    4.上訴人願供擔保，請准宣告假執行。
  (二)、陳述：上訴人本是被上訴人華南商業銀行嘉義分行（即華
      南商業銀行嘉義分公司，下稱華銀嘉義分行）之支票存款
      戶，於民國（下）95年12月初之際，於上訴人業經辦理清
      償，並已完成清償註記之情形下，被上訴人華銀嘉義分行
      卻漏未註記清償記錄。遂導致另一被上訴人財團法人台灣
      票據交換業務發展基金會（下稱票據交換所）以「嘉義地
      區支票存款戶存款不足退票資料查對單」於95年12月12日
      發函被上訴人華銀嘉義分行，表示請其查對上訴人相關支
      票退票記錄，若有違誤請其立即更正。然因被上訴人華銀
      嘉義分行與被上訴人票據交換所之相關作業人員發生聯繫
      暨作業上疏失，被上訴人華銀嘉義分行表示於當天即通知
      被上訴人票據交換所更正，然被上訴人票據交換所仍於95
      年12月15日誤列上訴人為拒絕往來戶。其後雖經被上訴人
      華銀嘉義分行去函請被上訴人票據交換所更正撤銷記錄，
      並經被上訴人票據交換所嘉義市分所於95年12月19日更正
      撤銷。但上訴人信用已然受損，多家銀行終止上訴人所開
      立之支票存款戶，上訴人所持用之信用卡亦遭受發卡銀行
      強制停卡。上訴人因被上訴人華銀嘉義分行與票據交換所
      之過失行為，誤將上訴人註記為存款不足退票3張，並通
      報各金融業者將上訴人列為拒絕往來戶，核其行為已構成
      民法第185條之共同侵權行為，被上訴人等應連帶負損害
      賠償責任。再者，上訴人與被上訴人華銀嘉義分行間為消
      費寄託與委任之混合契約關係，依民法第535條，受任人
      受有報酬者，應以善良管理人之注意義務為之。依此，被
      上訴人華銀嘉義分行自應盡契約上善良管理人之注意義務
      ，為上訴人處理支票兌付事宜。如未能盡其注意義務，依
      兩造契約關係，被上訴人華銀嘉義分行自應負不完全給付
      之債務不履行責任（民法第227條、第227條之1、第544條
      參照）。又上訴人本係經營成衣廠商為業（天成服裝行，
      經營男性成衣之買賣），上下游生意往來客戶眾多，被上
      訴人等過失行為造成上訴人及上訴人公司票據信用遭受莫
      大損害，無論與事業交易往來或資金調度均遭受莫大困難
      與損失，客戶相繼取消訂單，貨物遭合作廠商取回，導致
      上訴人財產上損失甚巨，生意一夕之間斷絕，所受損失包
      括96年度夏季訂貨損失7,906,640元及庫存損失13,272,75
      0元（參照原審(一)卷53頁之96年8月6日上訴人準備書狀明
      細表），損失絕對在10,000,000元以上。上訴人爰依侵權
      行為與債務不履行損害賠償責任，聲明請求：【(1)被上訴
      人應給付上訴人10,000,000元，及自起訴狀繕本送達被上
      訴人之翌日起至清償日止，按年息百分之5計算之利息。
      (2)願供擔保請准宣告假執行。】。原審駁回上訴人之訴及
      假執行之聲請，自有未合。上訴人乃提起上訴，並聲明如
      上所示。
      並補稱：
    1.按「損害賠償之債，以有損害之發生及有責任原因之事實
      ，並二者之間，有相當因果關係成立要件」（參照最高法
      院48台上481號判例）。次按「怠於業務上應盡之注意，
      致損害他人權利者，應負賠償責任。至賠償之數額，自應
      視其實際所受損害之程度以定其標準，如實際確已受有損
      害，而其數額不能為確切之証明者，法院自可依其調查所
      得斟酌情形為之判斷」（參照最高法院18年上字第2746號
      判例）。再按名譽被侵害者，雖許被害人請求以金錢賠償
      ，但其損失原非如財產之有價額可以計算，究竟如何始認
      為相當，自得由法院斟酌情形，定其數額（參照最高法院
      19年上字第1613號判例）。
    2.本件因被上訴人華銀嘉義分行漏未註記清償紀錄，導致被
      上訴人票據交換所於95年12月15日仍誤列為拒絕往來戶，
      公告於票據交換所網站，衍生上訴人之商譽暨信用嚴重受
      損。95年12月15日以拒絕往來戶公告於票據交換所網站後
      ，上游廠商對天誠服裝行之訂貨，不予採信，原已訂貨之
      訂單，也被取消，且信用卡也遭停止；已進貨入庫之冬季
      貨品，也被上游廠商搬回，貨源被切斷，致無貨品供應下
      游店家；平常生意上往來之金主，亦不願繼續借貸，以致
      於資金調度失靈，天誠服裝行無法繼續營運。雖被上訴人
      華銀嘉義分行嗣於95年12月19日去函被上訴人票據交換所
      更正，而被上訴人票據交換所也於當日更正撤銷列為拒絕
      往來戶；惟上訴人商譽暨信用已嚴重受損，衍生上訴人經
      營之天誠服裝行無法繼續以往常之信用而調度，造成營運
      每下愈況，上訴人為了生存，繼續苦撐，並按月繼續履行
      應支付之相關債務，但終因信用嚴重受損，而無法營運，
      到了96年6月間，完全入不敷出，再也無法繳交債款。上
      訴人經營男性成衣之買賣，自上訴人父親丙○○（即上訴
      人訴訟代理人）開創事業，迄今，已30餘年，商譽、信用
      良好，而此亦為商人之生命，如今，遭被上訴人之疏失，
      導致信用破財，生意一夕之間斷絕，損失絕對在10,000,0
      00元之上。
    3.被上訴人華銀嘉義分行之答辯理由，略以: 發現有誤，
      即回覆票據交換所，要求更正，已無過失。拒絕往來記
      錄更正撤銷後，上訴人之信用已恢復等語。但查：上訴人
      之票據信用是經商、貿易之商業人格，此人格權如同人之
      名譽，在商場上重如生命，既因被上訴人之失誤，而造成
      名譽受損，上訴人在商場之信用，受此打擊，如登山摔落
      谷底，已難以彌補。
    4.被上訴人票據交換所之答辯理由，略以: 本件之疏失，
      被上訴人華銀嘉義分行已來函自認「純屬本分行責任」。
      被上訴人票據交換所並無不法侵害上訴人權利等語。但
      查上訴人之信用受損，雖因被上訴人華銀嘉義分行之疏失
      ，惟被上訴人票據交換所之查核不實，亦屬與有疏失，難
      辭侵權行為之過失責任。
    5.上訴人請求損害賠償之理由:
      上訴人經營天誠服裝行，以男性成衣之買賣為主，茲因受
      被上訴人等之作業失誤，票據交換所網上自95年12月15日
      起支票被列拒絕往來戶，引起商譽、信用嚴重受到質疑，
      生意無法經營。因上訴人之成衣生意，重在信用，而成衣
      之營運，並非當季之現貨買賣，而是要提早三個月至六個
      月進貨，也就是夏季時，就開始接洽冬季之成衣; 到了冬
      季，又及早接洽夏季之成衣進貨事宜。而上游廠商因多年
      之生意往來，頗為信任上訴人，而同意上訴人以三成之貨
      款，及2個月後之支票，取得現貨；進庫後，上訴人依類
      別、性質而整理，再分別送交下游店家寄售，並按月對帳
      ，而收取售出成衣之貨款。從進貨，到售出，如一切順利
      ，上訴人得以賺取進貨總額一倍以上之利潤。然而，信用
      受損後，上游廠商對上訴人之要求訂貨，不採信，將上訴
      人之訂單取消，上訴人並因信用受損，波及上訴人之信用
      卡也遭停止；上訴人遭不當之跳票紀錄，導致信用嚴重受
      損時，已進之冬季貨品，也被上游廠商搬回，致無現貨，
      得以交下游店家，平常生意上往來之金主，亦不願繼續配
      合借錢，導致調度失靈，生意無法繼續營運，相關之損失
      甚大，而上述跳票風波，使商譽、信用嚴重受損，原審僅
      以拒往及註銷之數日期間而為衡量，顯有誤解。上訴人已
      再三陳明，信用、商譽是生意人在商場上之最主要營運憑
      據，而信用，更是多年交易之累積成果，所以，信用良好
      時，調貨順利，付款之空間，亦甚為寬裕。然而，一旦信
      用受到質疑，存貨被要求立即付現，否則退貨；進貨，被
      要求付現，否則不出貨。而且，信用在耳語中，很快流傳
      ，此時，資金之調度機會就難上加難，債務之循環也如滾
      雪球般，終至破產。上訴人在95年12月15日至18日被宣布
      為拒絕往來戶，信用之危機，立即被傳開，存貨無法留下
      營運，下一季的貸，調不進來，付現之壓力，排山倒海而
      來，上訴人苦撐半年，終因後繼無力而關門，上訴人實在
      難以甘服，依法，當然要追究噩運之源起，即因被上訴人
      之侵權行為，導致上訴人之生意破產。
二、被上訴人（即被告）方面：
甲、被上訴人華銀嘉義分行（即華銀嘉義分公司）則以：
  (一)、答辯聲明：
    1.請求駁回上訴。
    2.如受不利判決，願以華銀嘉義分行之可轉讓定期存款單供
      擔保，請准宣告免為假執行。
    3.第二審訴訟費用由上訴人負擔。
  (二)、陳述：上訴人於95年11月底共有8張支票因存款不足遭到
      退票（詳如本院卷137頁被上訴人華銀嘉義分行於97年3月
      4日向本院具狀所附之被上訴人票據交換所辦理上訴人95
      年11月30日退票註記及拒絕往來情形表，下稱附表），上
      訴人於95年12月7日、12月11日分別就其中如附表編號5、
      6、7、8號之支票4張、編號1、2、3之支票3張辦理清償註
      記，另於95年12月13日就其中如附表編號4之支票1張辦理
      清償註記。而被上訴人華銀嘉義分行就上訴人於95年12月
      11日如附表編號1、2、3之支票3張辦理清償註記後，即依
      規定於翌（12）日將上訴人支票清償贖回註記申請書函送
      被上訴人票據交換所辦理撤銷『退票註記』。另被上訴人
      華銀嘉義分行就上訴人於95年12月13日如附表編號4之支
      票1張辦理清償註記後，即依規定於同（13）日將上訴人
      支票清償贖回註記申請書函送被上訴人票據交換所辦理撤
      銷『退票註記』，故本件有爭議者，僅為上訴人於95年12
      月7日就其中如附表編號5、6、7、8號之支票4張辦理清償
      註記部分，因被上訴人華銀嘉義分行作業疏失部分。依據
      被上訴人票據交換所票據信用查詢系統，票據使用客戶退
      票後不管辦理清償與否，都將顯示於該所之查詢系統（其
      包含最近3年內之退票未辦理清償註記以及最近6個月內已
      辦理退票清償註記），故縱若上訴人於95年12月15日未被
      列為拒絕往來戶，但其清償註記及未清償註記都將顯示，
      是依該查詢記錄之顯示結果，亦將對上訴人之信用有所貶
      抑。且被上訴人華銀嘉義分行於95年12月12日接獲票據交
      換所「支票戶存款不足退票資料查對單」時，發現有關上
      訴人之紀錄有誤，立即於該查對單上逐筆註記支票辦理贖
      回日期，此由上訴人所提手寫註記字跡部分可稽（見原審
      (一)卷11頁之被上訴人華銀嘉義分行95年12月25日（95）華
      嘉放字第58號函），並於當日回覆票據交換所要求更正。
      是被上訴人華銀嘉義分行對於上訴人被列為拒絕往來戶並
      無過失。又上訴人自95年12月19日經另一被上訴人票據交
      換所更正撤銷其拒絕往來記錄，並通知被上訴人華銀嘉義
      分行及訴外人嘉義市第三信用合作社後，上訴人之信用狀
      態隨即回復，至96年6月29日始被列為拒絕往來戶，上訴
      人於該期日前可正常使用支票，上訴人僅於準備書狀中泛
      言有廠商取消訂貨及庫存損失等，惟所謂造成廠商取消訂
      貨及庫存損失之原因為何，經多次庭期上訴人既不能就該
      主張之事實盡舉證之責，自不能對其為有利之認定。又91
      年上訴人在被上訴人處開戶申請書表明其為跆拳道教練，
      因個人理財需要申請支票存款使用，從未提及其為天成服
      裝行之負責人，上訴人是否為天成服裝行之負責人，此應
      由上訴人舉證以實其說，否則天成服裝行之交易損失應與
      上訴人無關等語置辯。原審駁回上訴人之訴及假執行之聲
      請，自無不合，答辯聲明如上。
      並補稱：
    1.上訴人主張其於95年12月15日至95年12月18日期間被列為
      拒絕往來戶，造成其商場上經營之損失，其中包括庫存損
      失與訂單取消之損失等，然：
      上訴人所提出之所有估價單上客戶名稱均為「象牙服飾
        」，並非上訴人所經營之天誠服裝行，依據該等證據資
        料全然與上訴人無關。
      又上訴人所稱庫存損失部分，乃指其購入貨物後未能銷
        售之損失，而貨品未能售出之原因繁多，或為市場經濟
        因素，或為貨品品質等不一而足，上訴人應就此部分所
        指之損失證明與其遭列為拒絕往來互有相當因果關係。
      另就上訴人所指被取消訂單之損失，據上訴人於原審自
        陳其所提之訂單廠商約定之交貨日期為96年3月30日，
        然該等損失究何原因導致？如何與被列為拒絕往來戶有
        關，均未見上訴人舉證以實其說。
    2.查上訴人於95年12月19日撤銷該拒絕往來戶之記錄後，仍
      向被上訴人領用支票共計450張（被上證二），其繼續使
      用上訴人支票流通於交易市場而未受拒絕，直至96年6月
      29日始再次被列為拒絕往來戶，因此，上訴人於商場上之
      交易信用並未因一時列為拒絕往來戶受影響。
乙、被上訴人票據交換所方面：
  (一)、答辯聲明：
    1.上訴駁回。
    2.如受不利判決，願供擔保請免予假執行。
    3.第二審訴訟費用由上訴人負擔。
  (二)、陳述：
    1.被上訴人票據交換所之本件作業均依規定辦理，並無故意
      或過失不法侵害上訴人權利：
      依被上訴人票據交換所報經中央銀行核備之「支票存款
        戶票信狀況註記須知」第3點規定，票據因存款不足等
        理由退票者，發票人得自退票之次日起算，在3年內辦
        理清償贖回註記。發票人辦理前項註記，應將原退票據
        及退票理由單送達付款金融業者，並依據本所鎖定格式
        套寫4聯式「支票存款戶『清償贖回』註記申請單」，
        繳納手續費，該金融業者應即在申請單上蓋印證明收到
        日期，第1聯代傳票或留存，第4聯代收據交由申請人收
        執，第2聯及第3聯於2個營業日內，連同有關單據核轉
        當地本所總（分）所為清償贖回註記。上訴人所發生如
        附表編號5、6、7、8號票據號碼PC0000000、PC0000000
        、PC0000000、PC0000000等4張退票，雖其主張係於本
        所95年12月15日通報拒絕往來之前即已辦妥清償贖回註
        記，惟其清償贖回註記申請單均於95年12月18日始由被
        上訴人華銀嘉義分行送達本所，本所檔案於95年12月18
        日當日即做清償贖回註記。
      另查上訴人因1年內發生存款不足理由退票未經清償註
        記達3張，本所乃於95年12月15日通報為拒絕往來戶，
        被上訴人華銀嘉義分行於95年12月18日以（95）華嘉會
        第950415號函，略以：「本行客戶丁○○於95年11月30
        日退票8張，其中票據號碼PC0000000、PC0000000、PC0
        000000、PC0000000等4張，業已於95年12月7日來行申
        請清償贖回註記，並由本行辦理有關作業，由於本分行
        送件作業疏失，未將該申請書送交貴所註銷，至發生拒
        絕往來註記乙事，上述作業疏失，純屬本分行責任與客
        戶無關，為維護客戶權益，請貴所惠予刪除為禱，函請
        本所撤銷其拒絕往來。」，被上訴人票據交換所隨即於
        95年12月19日以台嘉票字第095000345號函覆同意撤銷
        在案。
      揆諸上開說明，被上訴人票據交換所作業均依規定辦理
        ，並無故意或過失不法侵害上訴人權利，上訴人之訴自
        無理由。
    2.通報拒絕往來係秘密進行，並未造成被上訴人人格權受損
      ：
      查本所拒絕往來之通報方式，係將拒絕往來戶名單放置
        主機，由金融業者以本所賦予之代號密碼及密碼透過網
        路傳輸方式提回作業，非以公開方式公告，故除金融業
        者外，其他第三人無法由通報中得知拒絕往來資料。
      社會大眾或工商企業若欲得知往來客戶之票信狀況，須
        依「查詢票據信用資料作業須知」規定辦理票據信用查
        詢，辦理票據信用查詢時，應填具「票據信用資料查詢
        申請單」，被上訴人票據交換所或其他受理查詢單位之
        金融機構應填發「票據信用資料查覆單」，加蓋查覆單
        位及該單位有權人員、經辦員圖章後交予查詢人。
      上訴人主張因被上訴人誤列其為拒絕往來戶，破壞其票
        據信用造成人格權受損，因而向被上訴人請求損害賠償
        。惟如前述，被上訴人通報拒絕往來，係以秘密之方式
        告知金融業者，並未公諸於世，與上訴人往來之廠商，
        如何得知其已被通報拒絕往來，因而造成其人格權受損
        ？
三、兩造所不爭執之事實：
  (一)、上訴人係自91年3月12日申請為被上訴人華銀嘉義分行之
      支票存款戶。（見原審(一)卷117頁之被上訴人華銀嘉義分
      行支票存款開戶申請書）
  (二)、上訴人於95年11月30日共有附表所示8張支票因存款不足
      遭退票。（見原審(一)卷9頁之嘉義地區支票存款戶存款不
      足退票資料查詢單、本院卷137頁之被上訴人票據交換所
      辦理上訴人95年11月30日退票註記及拒絕往來情形表，即
      附表）。
  (三)、上訴人於95年12月7日、12月11日分別就其中如附表編號5
      、6、7、8號之支票4張、編號1、2、3之支票3張辦理清償
      註記，另於95年12月13日就其中如附表編號4之支票1張辦
      理清償註記。（見原審(一)卷9頁之嘉義地區支票存款戶存
      款不足退票資料查詢單、本院卷137頁之被上訴人票據交
      換所辦理上訴人95年11月30日退票註記及拒絕往來情形表
      ，即附表）。至於兩造爭點整理時誤認如附表編號4之支
      票1張退票未清償，被上訴人華銀嘉義分行於97年3月4日
      向本院具狀所附之附表已予更正，併予明。
  (四)、上訴人於95年12月15日經被上訴人票據交換所系統列為拒
      絕往來戶。（見原審(一)卷10頁）。
  (五)、被上訴人華銀嘉義分行於95年12月18日以（95）華嘉會第
      950415號函補送上訴人95年12月7日辦理清償註記4張支票
      之申請單給被上訴人票據交換所。（見原審(一)卷32、33、
      36頁）
  (六)、被上訴人票據交換所於95年12月19日以台票嘉字第095000
      345號函更正撤銷上訴人之拒絕往來記錄。（見原審(一)卷1
      2頁）
  (七)、上訴人於95年12月19日撤銷拒絕往來記錄後，陸續向被上
      訴人華銀嘉義分行領用支票450張。（見本院卷50、51頁
      ）。
  (八)、上訴人於96年6月29日因存款不足經列為拒絕往來戶。（
      見本院卷46頁）。
四、兩造爭執之事實：
    上訴人於95年12月7日就其中如附表編號5、6、7、8號之支
    票4張辦理清償註記部分，因被上訴人華銀嘉義分行作業疏
    失，未於收到上訴人辦理清償贖回註記申請後2個營業日內
    ，連同有關單據核轉被上訴人票據交換所，致上訴人於95年
    12月15日經被上訴人票據交換所系統列為拒絕往來戶，則本
    件爭執之事實厥為(一)、被上訴人二人有無過失，是否應負侵
    權行為損害賠償責任？(二)、被上訴人對於上訴人所主張之損
    害賠償範圍，是否應限於95年12月15日至95年12月18日被上
    訴人被通報列為拒絕往來戶之期間，始有因果關係？(三)、上
    訴人於原審所提出之「庫存損失」等相關證據資料能否證明
    其損失？又所稱損失與其被通報列為拒絕往來有無相當因果
    關係？(四)、上訴人於原審所提出之「取消訂單損失」等相關
    證據資料能否證明其損失？又所稱損失與其被通報列為拒絕
    往來有無相當因果關係？
五、本院判斷：
  (一)、被上訴人二人有無過失，是否應負侵權行為損害賠償責任
      ？
    (1)按因故意或過失，不法侵害他人之權利者，負損害賠償責
      任。不法侵害他人之身體、健康、名譽、自由、信用、隱
      私、貞操，或不法侵害其他人格法益而情節重大者，被害
      人雖非財產上之損害，亦得請求賠償相當之金額。民法第
      184條第1項、第195條第1項定有明文。而上訴人所請求10
      ,000,000元之損失均為財產損失亦經上訴人於原審96年8
      月9日言詞辯論期日陳明在卷（見原審(一)卷73頁），故本
      件僅就其請求之財產上損失審酌之，合先明。
    (2)依被上訴人票據交換所報經中央銀行核備之「支票存款戶
      票信狀況註記須知」第3點規定：【票據因存款不足等理
      由退票者，發票人得自退票之次日起算，在3年內辦理清
      償贖回註記。發票人辦理前項註記，應將原退票據及退票
      理由單送達付款金融業者，並依據本所鎖定格式套寫4聯
      式「支票存款戶『清償贖回』註記申請單」，繳納手續費
      ，該金融業者應即在申請單上蓋印證明收到日期，第1聯
      代傳票或留存，第4聯代收據交由申請人收執，第2聯及第
      3聯於2個營業日內，連同有關單據核轉當地本所總（分）
      所為清償贖回註記】（見原審(一)卷25頁）。
    (3)上訴人所發生如附表編號5、6、7、8號等4張退票，上訴
      人已於95年12月7日就附表編號5、6、7、8號之支票4張向
      被上訴人華銀嘉義分行辦理支票清償贖回註記申請書，則
      被上訴人華銀嘉義分行即應依上開中央銀行核備之「支票
      存款戶票信狀況註記須知」第3點規定，應即在上開申請
      單上蓋印證明收到日期，第1聯代傳票或留存，第4聯代收
      據交由申請人（即上訴人）收執，第2聯及第3聯於2個營
      業日內（至少在95年12月9日內），連同有關單據核轉當
      地之被上訴人票據交換所所為清償贖回註記，以便由被上
      訴人票據交換所辦理『清償贖回註記』即『退票記錄』，
      方為正辦。乃被上訴人華銀嘉義分行竟疏未注意依上述規
      定辦理，故被上訴人票據交換所依上開中央銀行核備之「
      支票存款戶票信狀況註記須知」規定，以上訴人因1年內
      發生存款不足理由退票未經清償註記達3張，乃於95年12
      月15日通報為拒絕往來戶，則被上訴人票據交換所並無疏
      失。嗣被上訴人華銀嘉義分行遲至95年12月18日方以（95
      ）華嘉會第950415號函補送上訴人95年12月7日辦理清償
      註記4張支票之申請單給被上訴人票據交換所稱：【(一)本
      行客戶丁○○於95年11月30日退票8張，其中票據號碼PC0
      000000、PC0000000、PC0000000、PC0000000等4張，業已
      於95年12月7日來行申請清償贖回註記，並由本行辦理有
      關作業，由於本分行送件作業疏失，未將該申請書送交貴
      所註銷，至發生拒絕往來註記乙事。(二)上述作業疏失，純
      屬本分行責任與客戶無關，為維護客戶權益，請貴所惠予
      刪除為禱】（見原審(一)卷32、33、36頁、本院卷74頁），
      而被上訴人票據交換所於95年12月18日收到被上訴人華銀
      嘉義分行上述函件後，即依規定於95年12月19日以台票嘉
      字第095000345號函更正撤銷上訴人之拒絕往來記錄（見
      原審(一)卷12頁）。是依上開說明，上訴人經被上訴人票據
      交換所列為拒絕往來戶純係因被上訴人華銀嘉義分行個人
      之送件作業疏失所致，核與被上訴人票據交換所無關，被
      上訴人票據交換所並無故意或過失可言，堪予認定，故被
      上訴人華銀嘉義分行則否認有過失，及上訴人認被上訴人
      票據交換所亦有過失均無可採。
    (4)次按因可歸責於債務人之事由，致為不完全給付者，債權
      人得依關於給付遲延或給付不能之規定行使其權利。債務
      人因債務不履行，致債權人之人格權受侵害者，準用第19
      2條至第195條及第197條之規定，負損害賠償責任，此亦
      有民法227條及第227條之1定有明文。再者，依民法第544
      條規定，受任人因處理委任事務有過失，或因逾越權限之
      行為所生之損害，對於委任人應負賠償之責。上訴人於被
      上訴人被上訴人華銀嘉義分行開立支票存款帳戶，依實務
      及學說見解，甲種活期存款戶與金融機關之關係，為消費
      寄託與委任之混合契約。被上訴人華銀嘉義分行因作業疏
      失致上訴人經被上訴人票據交換所列為拒絕往來戶，致上
      訴人受有損害，從而，上訴人依上述法規，請求被上訴人
      華銀嘉義分行損害賠償，自屬有據。又如上述，被上訴人
      票據交換所對上訴人被列為拒絕往來戶一事，並無故意或
      過失可言，被上訴人票據交換所自不負賠償責任。是上訴
      人請求被上訴人票據交換所亦負共同侵權行為之連帶賠償
      責任，並無理由。
  (二)、被上訴人對於上訴人所主張之損害賠償範圍，是否應限於
      95年12月15日至95年12月18日被上訴人被通報列為拒絕往
      來戶之期間，始有因果關係？
      按損害賠償之債，以有損害之發生及有責任原因之事實，
      並二者之間，有相當因果關係為成立要件。故上訴人所主
      張損害賠償之債，如不合於此項成立要件者，即難謂有損
      害賠償請求權存在（參照最高法院48年台上字第481號判
      例）。查上訴人係天誠服裝行之負責人，此有財政部臺灣
      省南區國稅局嘉義市分局95年6月20日南區國稅嘉市三字
      第0953003171號函、嘉義市政府96年6月22日府建商字第0
      960171999號附於原審(一)卷109、110頁可證。又依前述兩
      造所不爭之事實，上訴人係於95年12月15日被通報為拒絕
      往來戶，復於95年12月19日撤銷註記在案。是必因於95年
      12月15日起至於95年12月19日止，上訴人被通報為拒絕往
      來戶之期間所造成之損害，始能謂上訴人被通報為拒絕往
      來戶與其損害間始有因果關係。
  (三)、上訴人於原審所提出之「庫存損失」等相關證據資料能否
      證明其損失？又所稱損失與其被通報列為拒絕往來有無相
      當因果關係？
      依上訴人所提單據損害所示庫存損失合計13,272,750元部
      分：（見原審(一)卷53頁）。
      三重文富合計2,431,000元部分（見原審(一)卷98至101頁
        ）分為二部分：
        (1)原審(二)卷16至24頁部分：其進貨日為94年3月間至95
          年6月間，並非在於上訴人95年12月15日通報為拒絕
          往來戶，至95年12月19日撤銷註記期間，是此部分之
          損害，與上訴人被列為拒絕往來戶並無因果關係。
        (2)原審(二)卷26至153頁部分（即豪品男飾有限公司部分
          ）：其進貨日為94年4月間至95年11月間，並非於上
          訴人95年12月15日通報為拒絕往來戶，至95年12月19
          日撤銷註記期間，是此部分之損害，與上訴人被列為
          拒絕往來戶並無因果關係。
      台北全泰1,444,300元部分（見原審(一)卷96、97頁、原
        審(二)卷154至228頁）：其進貨日為93年12月間至95年12
        月6日間，另96年1月2日至96年1月16日亦有進貨，然均
        非於上訴人95年12月15日通報為拒絕往來戶，至95年12
        月19日撤銷註記期間，是此部分之損害，與上訴人被列
        為拒絕往來戶並無因果關係。
      蘆洲憶冠城3,343,150元部分（見原審(一)卷91至95頁、
        原審(三)卷59至190頁）：其進貨日為94年4月間至95年11
        月16日間，另95年12月23、26日亦有進貨，然均非於上
        訴人95年12月15日通報為拒絕往來戶，至95年12月19日
        撤銷註記期間，是此部分之損害，與上訴人被列為拒絕
        往來戶並無因果關係。
      台南張耿松5,101,700元部分（見原審(一)卷102至105頁
        、原審(三)卷191至235頁）：其進貨日為93年12月間至95
        年11月16日間，另95年12月21日亦有進貨，然均非於上
        訴人95年12月15日通報為拒絕往來戶，至95年12月19日
        撤銷註記期間，是此部分之損害，與上訴人被列為拒絕
        往來戶並無因果關係。
      台北愛得952,600元部分（見原審(一)卷106、107頁、原
        審(三)卷3至58頁）：其進貨日部分自93年10月至95年11
        月16日，部分自96年1月2日至96年1月8日，然均非於上
        訴人95年12月15日通報為拒絕往來戶，至95年12月19日
        撤銷註記期間，是此部分之損害，與上訴人被列為拒絕
        往來戶並無因果關係。
      又所謂庫存損失乃係指上訴人購入貨物後未能售出之損
        失，而貨品未能售出之原因繁多，或為市場經濟因素，
        或為貨品品質與市場需求等等，上訴人並未能證明其上
        開之庫存損失確係因被列為拒絕往來戶所致。是上訴人
        請求此部分之庫存損失，無法證明與其被列為拒絕往來
        戶間有因果關係。
  (四)、上訴人於原審所提出之「取消訂單損失」等相關證據資料
      能否證明其損失？又所稱損失與其被通報列為拒絕往來有
      無相當因果關係？
      依上訴人所提單據損害所示取消訂單損失合計7,906,640
      元部分：（見原審(一)卷53頁、原審(二)卷3至15頁）：上訴
      人自陳：「廠商取消訂單部分即為上訴人96年9月10日所
      提陳報狀的第1頁至第9頁【即原審卷(二)6至14頁部分】95
      年11月29日及95年11月15日所定的貨，定於96年3月30日
      應該交貨，但是到了時間他們都不交貨，取消訂單。後來
      還有廠商聽到消息，就不讓我們訂貨了」等語（見原審(一)
      卷126頁）。是上訴人之貨物若被取消訂單之事實縱使為
      真，然廠商取消之原因是否肇因於上訴人被列為拒絕往來
      戶致上訴人之商譽受損，或有其他因素，並未見上訴人舉
      證證明。況係在96年3月30日應該交貨而被取消訂單，顯
      然非於上訴人95年12月15日通報為拒絕往來戶，至95年12
      月19日撤銷註記之期間內，是此部分之損害，並無法證明
      與上訴人被列為拒絕往來戶有因果關係。且經證人張耿松
      於本院97年1月16日準備程序中到庭證稱：「我開設精輪
      實業股份有限公司，…。會計於95年12月18日左右告訴我
      說有看到丁○○被拒絕往來，且有一些冬天要給付的貨款
      還沒有支付，所以我才沒有把他於95年10月、11月、12月
      初以前所定夏天約3月間2千多件的運動襯衫交給他，…。
      」；「（被上訴人訴訟代理人問：丁○○有無跟你說拒絕
      往來已經被刪除，而要求再與你生意往來？）答：有的，
      但我沒有答應，因為之前欠我的貨款還沒有付清。」（見
      本院卷95、96頁），足徵廠商取消訂單之原因，並非純係
      肇因於上訴人被列為拒絕往來戶，而係上訴人積欠貨款未
      償還所致。
  (五)、綜上所述，上訴人請求被上訴人華銀嘉義分行損害賠償，
      均無法證明其損失與其被列為拒絕往來戶間有因果關係。
      從而，被上訴人票據交換所對上訴人被列為拒絕往來戶一
      事，並無故意或過失可言，被上訴人票據交換所自不負賠
      償責任。且被上訴人華銀嘉義分行雖有上開過失，但上訴
      人亦無法證明其損失與其被列為拒絕往來戶間有因果關係
      。從而，上訴人請求被上訴人給付10,000,000元及自起訴
      狀繕本送達被上訴人之翌日至清償日止，按年息百分之5
      計算之法定利息部分，即屬無據，其陳明願供擔保請求准
      為假執行之宣告，亦因失所附麗，亦無理由。原審判決駁
      回其訴及假執行之聲請，而為上訴人敗訴之判決，均無不
      合。上訴意旨仍執前詞指摘原判決不當，聲明廢棄改判，
      為無理由，應予駁回。
六、又本件事證已臻明確，兩造其餘主張或攻擊防禦方法並其他
    證據資料，對本件判決結果並無影響，毋庸審酌之，附此
    明。
七、據上論結，本件上訴為無理由，依民事訴訟法第449條第1項
    、第78條，判決如主文。
中    華    民    國    97    年    3    月    18     日
                  民事第一庭      審判長法  官    林金村
                                        法  官    張世展
                                        法  官    胡景彬
上為正本係照原本作成。
如對本判決上訴，須於判決送達後20日內向本院提出上訴狀，未
表明上訴理由者，應於上訴後20日內，向本院提出理由書（須附
繕本）。依法須繳納裁判費並應委任律師為訴訟代理人，始得上
訴。
中    華    民    國    97    年    3    月    18     日
                                        書記官    李梅菊
【附記】
民事訴訟法第466條之1：
(1)對於第二審判決上訴，上訴人應委任律師為訴訟代理人。但上
  訴人或其法定代理人具有律師資格者，不在此限。
(2)上訴人之配偶、三親等內之血親、二親等內之姻親，或上訴人
  為法人、中央或地方機關時，其所屬專任人員具有律師資格並
  經法院認為適當者，亦得為第三審訴訟代理人。
民事訴訟法第466條之2：
上訴人無資力委任訴訟代理人者，得依訴訟救助之規定，聲請第
三審法院為之選任律師為其訴訟代理人。


司法院資訊處製作；財團法人民間司法改革基金會備份。
